【裁判字號】    99,交聲更,26
【裁判日期】    990928
【裁判案由】    違反道路交通管理處罰條例聲明異議
【裁判全文】
臺灣臺北地方法院交通事件裁定        99年度交聲更字第26號
原處分機關  臺北市交通事件裁決所
異  議  人
即受處分人  乙○○
                      樓
上列異議人因違反道路交通管理處罰條例案件，對於臺北市交通
事件裁決所於中華民國99年4月1日所為之北市裁罰字第裁22-A00
YDC600號處分（原舉發通知單案號：北市警交大字第A00YDC600
號）聲明異議，本院以99年度交聲字第511號裁定駁回異議後，
異議人不服，提起抗告，經臺灣高等法院於99年8月2日以99年度
交抗字第1556號將原裁定撤銷並發回本院，本院更為裁定如下：
    主  文
異議駁回。
    理  由
一、按道路交通管理處罰條例所稱之汽車，依該條例第3條第8款
    規定，包括機器腳踏車在內，而汽車駕駛人，行經有燈光號
    誌管制之交岔路口闖紅燈者，處新臺幣（下同）1,800元以
    上5,400元以下罰鍰，道路交通管理處罰條例第53條第1項定
    有明文。復按汽車駕駛人，違反上開規定者，應記違規點數
    3 點，同法第63條第1項第3款亦有規定。又行為人如係騎乘
    機車闖紅燈行駛，嗣為警逕行舉發，而在舉發違反道路交通
    管理事件通知單上所載之應到案日期前聽候裁決，經主管機
    關調查後仍認定其有上開違規行為者，依違反道路交通管理
    事件統一裁罰基準及處理細則第44條第1項及違反道路交通
    管理事件統一裁罰基準表之規定，需對該行為人處以1,800
    元之罰鍰，並記違規點數3點。
二、本件異議人即受處分人乙○○於民國99年3月4日0時56分許
    ，騎乘車牌號碼367-BAJ號重型機車，行經臺北市○○○路
    （北往南方向）與市○○道有燈光號誌管制之交岔路口時，
    闖越紅燈行駛，故為臺北市政府警察局交通警察大隊警員吳
    忠泰攔停舉發，以受處分人有道路交通管理處罰條例第53條
    第1項規定之行為掣發臺北市政府警察局北市警交大字第A00
    YDC600號舉發違反道路交通管理事件通知單（下稱舉發通知
    單）予以舉發，嗣受處分人於舉發通知單上所載之應到案期
    限即99年3月19日前，向原處分機關臺北市交通事件裁決所
    申訴，原處分機關仍認受處分人有上開違規行為，乃依道路
    交通管理處罰條例第53條第1項、第63條第1項第3款規定，
    於99年4月1日以北市裁罰字第裁22-A00YDC600號違反道路交
    通管理事件裁決書裁處受處分人罰鍰1,800元，並記違規點
    數3點。
三、受處分人聲明異議意旨略以：伊騎乘機車通過臺北市○○○
    路與市○○道○○路口時，所見號誌確顯示為綠燈，伊之機
    車通過市○○道上方高架橋時，號誌始轉為黃燈，那時候伊
    還差5公尺即通過路口，伊並沒有見到號誌轉為紅燈；舉發
    員警攔檢之位置，距離裁決書所認定之違規地點達300公尺
    遠，且當時為深夜時段，該路段樹蔭濃密，舉發警員應係誤
    認，伊絕無闖紅燈行駛之違規行為，原處分應予撤銷云云。
四、經查：
  (一)受處分人騎乘車牌號碼367-BAJ號重型機車，於前述時間通
    過臺北市○○○路北向南方向與市○○道路口時，闖越紅燈
    行駛，而為當時正負責巡邏交通事故處理勤務之證人即臺北
    市政府警察局交通警察大隊警員吳忠泰攔停舉發等情，業據
    證人甲○○○○於本院99年9月13日調查時證稱：伊當時與
    另一名同事負責巡邏交通事故處理勤務，駕車行駛於臺北市
    市○○道西往東方向，靠近敦化南路口，此時號誌轉換為綠
    燈，而伊就看到受處分人駕駛機車從敦化南路、市○○道高
    架橋下由北往南方向行駛過去，因為伊行駛的方向號誌顯示
    綠燈，故受處分人行駛的方向號誌一定是紅燈，故伊認定受
    處分人有闖紅燈行駛之違規行為等語（見本院99年9月13日
    訊問筆錄）。按交通警員製單舉發違反道路交通管理處罰條
    例所列之違規事實，本質上為行政處分，係公務員基於職務
    上權力，依法就特定之具體事件所為具公法上效果之單方行
    政行為，基於公務員為公法上行為具有公信力之原則，該行
    政處分當可被推定為真正，其據以依法處分之事實認定亦為
    正確無誤，況本件執勤警員與受處分人素不相識，亦無仇怨
    ，業據證人吳忠泰、受處分人分別證述、供稱屬實，證人應
    無捏造事實違法取締之必要，而本院亦查無證據足資證明證
    人有何捏造事實違法取締之情事存在，則證人本其維護交通
    秩序、安全職責所為之舉發，自應受到合法、正確之推定，
    不容受處分人任意否認。又臺北市○○○路、市○○道於99
    年3月4日之號誌時相，係預設時制為「簡單二時相」運作，
    第1時相為市○○道東西向通行65秒（包含黃燈4秒及全紅5
    秒），第2時相為敦化南路南北向通行55秒（包含黃燈4秒及
    全紅3秒），路口號誌轉換係依一定步階轉換，其順序為綠
    燈（行車與行人）、行人綠閃、行人紅燈、行車黃燈、行車
    紅燈（四面全紅清道），下一時相通行方向綠燈等依序互換
    ，號誌運作係依預設時制運作等情，此有臺北市交通管制工
    程處99年9月9日北市交工控字第09933084100號函1紙附卷可
    證（見本院卷第10頁）。益徵證人甲○○○○於99年3月4日
    0時56分許既見市○○道西往東方向，靠近敦化南路口之號
    誌轉換為綠燈，則受處分人行駛方向之號誌定已變換為紅燈
    無訛。
  (二)受處分人雖辯稱：伊通過敦化南路、市○○道交岔路口時，
    號誌確為綠燈，係伊通過市○○道高架橋下時號誌始轉換為
    黃燈云云。惟查，受處分人自承通過上開路口時，其車速約
    每小時30幾公里；另當受處分人行駛至市○○道高架橋下時
    ，僅餘10多公尺即可通過敦化南路、市○○道路口一節，業
    據證人甲○○○○證述明確。則依前開臺北市交通管制工程
    處之函文內容可知，受處分人行駛方向之號誌時相，通行55
    秒中，含黃燈4秒、全紅3秒，以受處分人見到號誌轉換為黃
    燈後有7秒鐘（黃燈4秒、全紅3秒）之時間觀之，在證人行
    駛之方向號誌轉換為綠燈之前，以時速30公里之速度行駛之
    受處分人，即應已通過該路口，實不可能在證人行駛之方向
    號誌已轉換為綠燈後，受處分人尚自市○○道高架橋下沿敦
    化南路由北往南方向駛出，由此可見受處分人所陳稱伊通過
    系爭路口時之號誌情形，尚與事實不符，其上開辯解實不足
    採信。另證人甲○○○○所證述之上開情形確屬真實，其於
    執勤之時亦無不專心之情事，業據證人證述明確，是尚可排
    除證人有誤認受處分人違規之可能，受處分人辯稱因該處樹
    蔭濃密，執勤警員應係誤判云云，亦無足取。
五、綜上，受處分人有駕駛前揭機車行經有燈光號誌管制之交岔
    路口闖紅燈之情形，堪以認定。原處分機關依道路交通管理
    處罰條例第53條第1項規定，裁處受處分人罰鍰1,800元，並
    依同法第63條第1項第3款併記違規點數3點，核無違誤，受
    處分人對上開處分異議，自無理由，應予駁回。
六、據上論斷，應依道路交通案件處理辦法第19條，裁定如主文
    。
中    華    民    國    99    年    9     月    28    日
                        臺灣臺北地方法院交通法庭
                            法  官  劉素如
上正本證明與原本無異。
如不服本裁定，應於裁定送達後5 日內向本院提出抗告狀。
                            書記官  陳育君
中    華    民    國    99    年    9     月    28    日

司法院資訊處製作；財團法人民間司法改革基金會備份。
